最高法院民事裁定              一○○年度台聲字第八○○號
聲  請  人  辜耀曾
            辜順曾
共      同
訴訟代理人  葉春生律師
上列聲請人因與相對人陳寬記祭祀公業間請求拆屋還地等事件，
對於中華民國一○○年三月三十一日本院裁定（一○○年度台上
字第四九四號），聲請再審，本院裁定如下：
  主  文
聲請駁回。
聲請訴訟費用由聲請人負擔。
    理  由
本件聲請人以本院一○○年度台上字第四九四號確定裁定（下稱
原確定裁定），有民事訴訟法第四百九十六條第一項第一款、第
十三款之情形，對之聲請再審，無非以：伊不服台灣高等法院九
十八年度上字第六八五號判決（下稱前訴訟程序第二審判決），
提起第三審上訴，已依法表明上訴理由，原確定裁定指為未合法
表明上訴理由而駁回伊之上訴，適用法規顯有錯誤云云，為其論
據。惟對於第二審判決上訴，非以其違背法令為理由，不得為之
。且上訴狀內應記載上訴理由。其以民事訴訟法第四百六十九條
所定事由提起第三審上訴者，應於上訴狀內表明原判決所違背之
法令及其具體內容、暨依訴訟資料合於該違背法令之具體事實。
其依同法第四百六十九條之一規定提起上訴者，並應具體敘述為
從事法之續造、確保裁判之一致性或其他所涉及之法律見解具有
原則上重要性之理由。同法第四百六十七條、第四百七十條第二
項分別定有明文。查聲請人對於前訴訟程序第二審判決，提起第
三審上訴，無非以：其母辜純喜（歿）與前台北市市民住宅興建
委員會所締結之房屋委託建築合約，已表明買賣標的包括系爭房
屋及坐落基地，並取得坐落基地所有權人之使用同意書，始能於
民國六十五年間完成建物第一次所有權登記，自係有權占有坐落
基地。且系爭房屋於五十四年間即獲核發使用執照，被上訴人逾
五十餘年後，始起訴主張行使土地所有權人權利，屬權利濫用，
有違誠信，違反本院五十六年台上字第一七○八號及七十一年台
上字第七三七號判例，有不適用法規及理由不備等違誤等詞，指
摘前訴訟程序第二審判決不當。核均屬對於第二審法院本於取捨
證據、認定事實之職權行使，所為：聲請人所有系爭房屋無權占
用相對人之土地，相對人起訴行使所有權能，並無權利濫用或違
反誠信可言等論斷，泛言指摘為違背法令，對於該判決究有如何
合於不適用法規，適用法規不當，或民事訴訟法第四百六十九條
所列各款之情形，則未敘明；更未具體敘述為從事法之續造、確
保裁判之一致性或其他所涉及之法律見解具有原則上重要性之理
由。原確定裁定因認聲請人之第三審上訴理由，不合前開說明情
形，以其上訴為不合法而駁回之，自無違誤可言。聲請人之第三
審之上訴理由既指摘前訴訟程序第二審判決有不適用法規之違誤
，自有民事訴訟法第四百六十九條之一規定之適用，原確定裁定
適用上開規定並無錯誤。另聲請人泛言原確定裁定未斟酌相關證
物云云，指摘原確定裁定有民事訴訟法第四百九十六條第一項第
十三款規定之再審事由，亦非有據。聲請人求予廢棄原確定裁定
，非有理由。
據上論結，本件聲請為無理由。依民事訴訟法第九十五條、第七
十八條，裁定如主文。
中    華    民    國  一○○  年    八    月   十八   日
                      最高法院民事第五庭
                          審判長法官  劉  福  聲  
                                法官  黃  義  豐  
                                法官  劉  靜  嫻  
                                法官  袁  靜  文  
                                法官  高  孟  焄  
本件正本證明與原本無異
                                      書  記  官  
中    華    民    國  一○○  年    八    月   三十   日
                                                      Ｅ